【裁判字號】    94,上訴,4007
【裁判日期】    950224
【裁判案由】    強盜
【裁判全文】
臺灣高等法院刑事判決                94年度上訴字第4007號
上  訴  人
即  被  告  乙○○
選任辯護人  翁方彬律師
上列上訴人因強盜案件，不服臺灣基隆地方法院94年度訴字第65
6號，中華民國94年10月20日第一審判決（起訴案號：臺灣基隆
地方法院檢察署94年度偵字第2820號），提起上訴，本院判決如
下：
    主  文
上訴駁回。
    事  實
一、乙○○基於意圖為自己不法之所有之犯意，於民國94年7月8
    日下午5時45分許，在基隆市○○路230巷，持其家人所有對
    人之生命、身體法益具有危害、客觀上可作兇器使用之菜刀
    一把，見甲○○獨自一人行走，皮包掛於其之右手手臂上，
    認有機可趁，遂緊隨在後，待見甲○○走進小巷內，即快步
    跟進該小巷內，自甲○○之後方拉扯甲○○之皮包，甲○○
    轉身與乙○○繼續拉扯皮包，乙○○即以上開菜刀架在甲○
    ○頭頂正上方（約7公分），向其恫稱「搶劫」，因甲○○
    繼續與乙○○拉扯皮包，乙○○第二度恫稱「搶劫」，甲○
    ○因受菜刀抵住頭頂之脅迫，不能抗拒，手臂上之皮包（內
    有NOKIA手機一支【內含0000000000號之SIM卡一張】、中國
    信託商業銀行及富邦商業銀行之信用卡各一張、郵局提款卡
    二張、中國信託商業銀行金融卡一張、現金新台幣【下同】
    三千餘元、放零錢之小皮包一個、裝大鈔之皮夾一個、國民
    身分證、健保卡各一張、鑰匙一串、眼鏡一付【含眼鏡盒】
    、印章一顆【含印章盒】、金手鍊一條），得手後旋即手執
    上開菜刀以極快之速度拔腿狂奔離開現場，其中現金留供己
    用，手機及金手鍊則交予不知情之童嘉鴻加以變賣（童嘉鴻
    持手機至基隆市○○路與孝二路口之睿陽通信行變賣，持金
    手鍊至基隆市○○路之玉福珠寶銀樓變賣），乙○○並將變
    賣所得現金花用殆盡，而上開皮包及金融卡等其他物品則分
    別丟棄在基隆市○○路2-6號前之山坡中及基隆市○○路259
    號巷口水溝內。嗣於九十四年七月十一日晚間八時五分許，
    甲○○途經基隆市○○路230巷37號附近，發現上開作案歹
    徒著與案發日相同之衣服站在路口，遂趕忙至附近民家借電
    話報警，警方獲報到場查獲乙○○，乙○○並帶同警方至基
    隆市○○路259號巷口水溝內起出甲○○遭強盜之上開提款
    卡三張、信用卡二張，又帶同警方至基隆市○○路2-6號前
    之山坡起出甲○○遭強盜之上開皮包一只、放零錢之小皮包
    一個、裝大鈔之皮夾一個、健保卡各一張、鑰匙一串、眼鏡
    一付【含眼鏡盒】、印章一顆【含印章盒】等物。
二、案經基隆市警察局第四分局報告臺灣基隆地方法院檢察署檢
    察官偵查起訴。
    理  由
壹、程序方面：
    按被告以外之人於審判外之陳述，雖不符前四條之規定，而
    經當事人於審判程序同意作為證據，法院審酌該言詞陳述或
    書面陳述作成時之情況，認為適當者，亦得為證據。當事人
    、代理人或辯護人於法院調查證據時，知有第 159 條第 1
    項不得為證據之情形，而未於言詞辯論終結前聲明異議者，
    視為有前項之同意，刑事訴訟法第159之5條定有明文。本件
    ，證人童嘉鴻於警詢之證言係審判外之陳述，被告、辯護人
    於本院審理時知有該證言，而未於言詞辯論前聲明異議，應
    視為同意，而有證據能力，核先敘明。
貳、實體方面：
一、訊據被告乙○○坦承有於上開時、地搶走被害人甲○○皮包
    之事不諱，惟否認犯加重強盜罪名，辯稱：其實我持刀過去
    ，還沒有脅迫被害人甲○○之，我只是伸手一拿，皮包就被
    我拿走了，我雖然有說搶劫，但我只是伸手就拿到皮包了等
    語。辯護人辯稱：根據被害人甲○○於基隆地檢署陳述，有
    發生拉扯，被害人有搶回皮包，後來因為被告的腕力比較強
    ，所以皮包還是被搶走，被告後來跑掉後，被害人還有追到
    巷口去，顯然被害人可以抗拒，應適用加重搶奪罪名，被告
    不明暸刑法上搶奪、強盜之區別，不能僅因被告向被害人說
    要搶劫，即認為成立加重強盜罪等語。
二、按搶奪與強盜，雖同具不法得財之意思，然搶奪係乘人不備
    ，公然掠取他人之財物，如施用強暴脅迫，至使不能抗拒而
    取其財物或令其交付者，即為強盜罪，最高法院64年台上字
    第1165號著有判例，經查：
(一)證人即被害人甲○○於原審審理時證稱「我（案發）當天一
    個人走，我是下班要回家，我從文化路要回到我家，當時我
    的皮包（是橘白色的皮包）掛在我的右手手臂上，經過案發
    地點我發現有人從後面在拉扯我的皮包，我就轉過頭，我看
    到拉扯皮包的歹徒，他說搶劫，我看到該歹徒拿一把菜刀架
    在我的頭頂正上方（大約離我頭頂7公分左右），我還繼續
    與歹徒拉扯我的皮包，因為我想到我的頭頂上有一把菜刀覺
    得很害怕，他又說了一次搶劫，他又繼續與我拉扯皮包，後
    來皮包就被他搶走了，歹徒往我的後方逃跑，我就追出巷口
    ，歹徒是用跑的不是用走的，我沒有看到那把菜刀丟在地上
    ，我不知道歹徒是不是有把該菜刀帶走，因為我沒有注意到
    那把菜刀，我沒有追上歹徒，我在後面大喊搶劫，．．．，
    搶皮包的時候，歹徒的菜刀從頭到尾一直放在我的頭頂上，
    全長約二十八公分，搶劫時我不能反抗，因為我的恐懼大於
    反抗能力」等語 (原審卷第51、51頁) ，被告於原審就上開
    證言，答稱：她所說的整個過程都正確等語 (原審卷第57頁
    ) ，本院審理時亦坦承：我與被害人拉扯時，我有說二次搶
    劫，後來我拉走被害人皮包後，我就跑了等語 (本院審判筆
    錄第7頁)，足認證人甲○○之證述屬實。
(二)本件犯案現場有錄得磁碟片一張，業據警員張發仁於原審提
    出，經原審審理時當庭播放案發地點監視器所節錄之案發當
    時之七個畫面，發現被告跟蹤被害人至基隆市○○路230巷
    內，四下無人，即右手持刀快步跟進該小巷內，迨強盜得手
    ，即持刀以狂奔之方式跑出基隆市○○路230巷，此除有磁
    碟片一片存卷足參，並有上開七個畫面之翻拍照片七幀在卷
    可查，被告當庭目擊該等畫面後亦自承確有手持菜刀，並自
    繪菜刀圖樣乙紙 (原審卷第65頁) ，觀其所繪菜刀，刀刃甚
    長、刀身甚厚，客觀上對身體、生命可發生危害，自具危險
    性，而得認作兇器。
(三)被告尾隨被害人甲○○進入巷內，乘無人之際，快步上前欲
    搶皮包，固似乘人不備，惟並未及時搶走皮包，而當被害人
    轉身之際，被告將菜刀架於被害人頭頂，繼續施用腕力強行
    拉扯皮包，並第二次喊搶劫，被害人亦已目睹菜刀架其頭頂
    之上，而心生畏懼，在客觀情狀下，被害人若繼續與被告拉
    扯皮包，則其生命、身體之法益恐面臨極大的危險，因而在
    被告所施此等強暴、脅迫之影響下，無法繼續抗拒，皮包因
    而為被告以不法腕力取得，自應構成加重強盜犯行。原審並
    非因被告口喊「搶劫」，而係依被告持刀脅迫之客觀行為據
    以認定被告加重強盜犯行，被告、辯護人所辯，自不可採。
(四)被告強行取得之皮包，內有NOKIA手機一支【內含000000000
    0號之SIM卡一張】、中國信託商業銀行及富邦商業銀行之信
    用卡各一張、郵局提款卡二張、中國信託商業銀行金融卡一
    張、現金三千餘元、放零錢之小皮包一個、裝大鈔之皮夾一
    個、國民身分證、健保卡各一張、鑰匙一串、眼鏡一付【含
    眼鏡盒】、印章一顆【含印章盒】、金手鍊一條），得手後
    ，被告取走現金及手機、金手鍊，其餘沿路丟棄，行動電話
    、金手鍊則交由其友人童嘉鴻持向睿陽通信行、玉福銀樓變
    賣約二百元、一千四百元等情，業據被告坦承不諱，核與被
    害人甲○○於原審、證人童嘉鴻於警詢之證述相符，並有現
    場指認照片八張、贓物認領保管單、金飾買入登記簿各一紙
    附卷可稽，本件事證明確，被告犯行足堪認定。
三、原審因認被告犯行明確，援引刑法第三百三十條第一項論罪
    。並審酌被告年輕力壯，不思以己力賺取金錢，竟因缺錢花
    用而持菜刀強盜他人財物，造成社會治安莫大危害，犯後態
    度亦不佳及其犯罪所得等一切情狀，量處有期徒刑七年二月
    ，並說明被告作案之菜刀一把，係被告之父所有，且亦已丟
    棄而滅失，此據其供述明確，爰不諭知沒收。核原審認事用
    法，均無違誤，量刑亦頗適當。被告上訴，仍執陳詞，否認
    強盜犯行，為無理由，上訴應予駁回。
四、據上論斷，應依刑事訴訟法第368條，判決如主文。
本案經檢察官陳明光到庭執行職務。
中    華    民    國    95    年    2     月    24    日
                  刑事第五庭審判長法  官  吳  敦
                                  法  官  張傳栗
                                  法  官  陳世宗
以上正本證明與原本無異。
如不服本判決，應於收受送達後十日內向本院提出上訴書狀，其
未敘述上訴之理由者並得於提起上訴後十日內向本院補提理由書
（均須按他造當事人之人數附繕本）。
                                  書記官  何閣梅
中    華    民    國    95    年    2     月    24    日


司法院資訊處製作；財團法人民間司法改革基金會備份。
